臺北高等行政法院判決　　　　　　　　　　　　　　九十二年度訴字第三四四七號
　　　　　　　　　　　　　　　.
　　原　　　告　甲○
　　法定代理人　黃己和
　　　　　　　　江美英
　　訴訟代理人　丙○○
　　被　　　告　內政部警政署
　　　　　　　　入出境管理局
　　代　表　人　曾文昌（局長）
　　訴訟代理人　丁○○
　　　　　　　　乙○○
右當事人間因居留事件，原告不服內政部中華民國九十二年五月二十七日台內訴字第
○九二○○○四四三九號訴願決定，提起行政訴訟。本院判決如左：
    主  文
原告之訴駁回。
訴訟費用由原告負擔。
    事  實
壹、事實概要：
    緣臺灣地區人民黃己和前於民國（以下同）八十六年八月五日與大陸地區人民江
    美英結婚，八十七年四月四日黃己和收養江美英與前夫所生之幼女甲○（即原告
    ）為養女，八十七年八月七日黃己和之兄丙○○代為向被告申請原告來臺依養父
    黃己和定居，經被告審核依序約排列為九十九年二月份配額（每年核配數額為二
    十四人），因原告係七十八年八月十三日生，於九十年八月十三日即滿十二歲，
    被告乃依大陸地區人民在臺灣地區定居或居留許可辦法第十三條第一項第八款規
    定，以九十年九月七日（九十）境居芳字第一○○四二六號不予許可處分書否准
    原告來臺定居案，並副知丙○○。原告不服，委任丙○○提起訴願，經內政部九
    十年十一月十五日台內訴字第九○○八○一七號訴願決定駁回。原告不服，提起
    行政訴訟，經本院審理，以原告提出申請來臺依親及提起訴願時尚為無行為能力
    人，應由法定代理人為之或出具委任書，然卷內均無法定代理人委任丙○○之委
    任書，是代理權有欠缺為由，以九十一年度訴字第一七○號判決訴願決定及原處
    分均撤銷。嗣經被告函請補正原告之法定代理人委任書後，以九十二年四月四日
    境居彤字第○九二○○三六二○七號不予許可處分書否准原告來臺定居案。原告
    不服，由法定代理人提起訴願，遭駁回後，遂向本院提起行政訴訟。
貳、兩造聲明：
一、原告聲明：求為判決
１、訴願決定及原處分均撤銷。
２、命被告應核准原告來臺定居。
３、訴訟費用由被告負擔。
二、被告聲明：求為判決如主文所示。
、兩造爭點：
    被告依大陸地區人民在臺灣地區定居或居留許可辦法第十三條第一項第八款規定
    否准原告之申請案，有無理由？
一、原告陳述：
１、原告申請來臺定居案係八十七年八月五日提出申請，依被告之申請入出境案件查
    詢回覆單覆載「預定於九十一年三月核配」，本件原處分係九十二年四月四日作
    成，顯見被告行政延宕怠惰，原處分可議。
２、人民之申請案，行政機關受理時，首應檢視合法要件，行政審理期間，即無要件
    時效問題，故本件申請定居案理應核准始無爭議，況本件審核裁處竟時達近五年
    之久，則任何原本合法案件皆可因延宕而變為要件時效不合法案件，凸顯人為制
    限之違法。
３、臺灣地區與大陸地區人民關係條例係法律，內政部公告之大陸地區定居數額表係
    行政命令，此公告逾越法律授權範疇，有人為行政制限之情，例如：公告核配數
    額多寡，就攸關是否侵害申請人法益事，原告申請案原符法定要件，被告審核期
    間延宕，變為不合法案；雖有延宕之不當，但關鍵係公告核配數額太少，故公告
    核配數額即有適法與否之爭議。查臺灣地區與大陸地區人民關係條例第十六條第
    三項規定「大陸地區人民依前項第一款規定，每年申請在臺灣定居之數額，得予
    限制」，法無明文得予排除制限，因此內政部公告應參酌合法申請者數量合理限
    制每年來臺定居額，循序漸進始符法律「合法許可」原則，否則即有人為制限或
    變相之排除設限，皆凸顯公告之不合情、理、法，亦較公告權利優於母法，逾越
    法律授權。
４、綜上所述，請判決如原告訴之聲明。
二、被告陳述：
１、按「大陸地區人民申請在臺灣地區定居或居留，有左列情形之一者，不予許可：
    ．．．八、核配數額時逾規定年齡者。．．．」為大陸地區人民在臺灣地區定居
    或居留許可辦法第十三條第一項第八款所明定。
２、臺灣地區人民黃己和於八十七年四月四日收養大陸地區幼童甲○（即原告）為養
    女，同年八月五日向被告申請依親（養父黃己和）定居。排配期間，因原告已年
    滿十二歲，被告遂依上揭規定，對其定居申請案為不予許可之處分。內政部並對
    其所提起之訴願案，兩度以「訴願駁回」而維持原處分。原告不服，謂本件審核
    裁處竟時達五年之久，凸顯人為制限之違法，又內政部公告之大陸地區人民在臺
    灣地區定居數額表是行政命令，逾越法律授權範圍，此攸關是否侵害申請人法益
    事，其申請案原符法定要件，被告審核期間延宕變為不合法案，延宕之關鍵係公
    告核配數額太少，故公告核配數額即有適法之爭議，請撤銷原處分．．．云云。
３、查臺灣地區與大陸地區人民關係條例第十六條第二項第一款及第三項規定：「大
    陸地區人民有左列情形之一者，得申請在臺灣地區定居：一、臺灣地區人民之直
    系血親及配偶，年齡在七十歲以上、十二歲以下者。」、「大陸地區人民依前項
    第一款規定，每年申請在臺灣地區定居之數額，得予限制。」依據母法之授權，
    內政部於八十六年九月二十二日以臺（八十六）內警字第八六八二三二一號公告
    之大陸地區人民在臺灣地區定居數額表類別六：「臺灣地區人民之其他直系血親
    ，年齡在十二歲以下者．．．」（八十九年七月一日內政部台（八九）內警字第
    八九八一四六三號公告修正為：「類別六、大陸地區人民前婚姻所生子女，為現
    在婚姻關係存續中之臺灣地區人民收養，且年齡在十二歲以下者．．．」），八
    十九年七月起每月數額（人）為二人。原類別六則修正改為類別七，每月數額亦
    為二人，顯見數額已較未修正前每月增加一倍二人。依此，原告循序應為九十九
    年二月份配額，屆時已逾十二歲，依規定須不予許可；惟為保障原告之權益，除
    仍准予先行排序外，另於八十七年八月十日以（八七）境居芝字第五二八五八號
    函，告知丙○○：「．．．如九十九年以前配額增加或排序在前之申請人．．．
    註銷時，則可依序提前循序遞補。」足證被告依法從優行政，絕無侵害原告權益
    之延宕情事，亦未逾越母法之授權範圍。原告既已年逾十二歲，被告依上揭許可
    辦法第十三條第一項第八款規定，對其定居申請案，為不予許可之處分，並無違
    誤不當之處，爰請判決如被告答辯之聲明。
    理  由
一、按臺灣地區與大陸地區人民關係條例第十六條第二項第一款及第三項規定：「大
    陸地區人民有左列情形之一者，得申請在臺灣地區定居：一、臺灣地區人民之直
    系血親及配偶，年齡在七十歲以上、十二歲以下者。」、「大陸地區人民依前項
    第一款規定，每年申請在臺灣地區定居之數額，得予限制。」又大陸地區人民在
    臺灣地區定居或居留許可辦法第十三條第一項第八款及第二十七條規定：「大陸
    地區人民申請在臺灣地區定居或居留，有左列情形之一者，不予許可：．．．八
    、核配數額時逾規定年齡者。」、「依本條例第十六條第二項規定每年須限制定
    居數額者，其數額由內政部公告之。」另內政部八十九年七月一日台（八九）內
    警字第八九八一四六三號公告之大陸地區人民在臺灣地區定居數額表規定：大陸
    地區人民前婚姻所生子女，為現在婚姻關係存續中之臺灣地區人民收養，且年齡
    在十二歲以下者。數額為每月二人。
二、本件臺灣地區人民黃己和前於八十六年八月五日與大陸地區人民江美英結婚，八
    十七年四月四日黃己和收養江美英與前夫所生之幼女甲○（即原告）為養女，八
    十七年八月七日黃己和之兄丙○○代為向被告申請原告來臺依養父黃己和定居，
    經被告審核依序約排列為九十九年二月份配額（每年核配數額為二十四人），因
    原告係七十八年八月十三日生，於九十年八月十三日即滿十二歲，被告乃依大陸
    地區人民在臺灣地區定居或居留許可辦法第十三條第一項第八款規定，以九十年
    九月七日（九十）境居芳字第一○○四二六號不予許可處分書否准原告來臺定居
    案，並副知丙○○。原告不服，委任丙○○提起訴願，經內政部九十年十一月十
    五日台內訴字第九○○八○一七號訴願決定駁回。原告不服，提起行政訴訟，經
    本院審理，以原告提出申請來臺依親及提起訴願時尚為無行為能力人，應由法定
    代理人為之或出具委任書，然卷內均無法定代理人委任丙○○之委任書，是代理
    權有欠缺為由，以九十一年度訴字第一七○號判決訴願決定及原處分均撤銷。嗣
    經被告函請補正原告之法定代理人委任書後，以九十二年四月四日境居彤字第○
    九二○○三六二○七號不予許可處分書否准原告來臺定居案。原告不服，循序提
    起訴願及本件行政訴訟。
三、原告於本件行政訴訟中訴稱，本件審核裁處竟時達五年之久，凸顯人為制限之違
    法，又內政部公告之大陸地區人民在臺灣地區定居數額表是行政命令，逾越法律
    授權範圍，此攸關是否侵害申請人法益事，其申請案原符法定要件，被告審核期
    間延宕變為不合法案，延宕之關鍵係公告核配數額太少，故公告核配數額即有適
    法之爭議云云。惟查：
１、臺灣地區與大陸地區人民關係條例第十六條第二項第一款、第三項及第十七條第
    八項規定：「大陸地區人民有左列情形之一者，得申請在臺灣地區定居：一、臺
    灣地區人民之直系血親及配偶，年齡在七十歲以上、十二歲以下者。」、「大陸
    地區人民依前項第一款規定，每年申請在臺灣地區定居之數額，得予限制。」、
    「前條及第一項申請定居或居留之許可辦法，由內政部會同有關機關擬訂，報請
    行政院核定後發布之。」是以內政部依此母法授權及其授權目的、立法精神訂定
    大陸地區人民在臺灣地區定居或居留許可辦法及大陸地區人民在臺灣地區定居數
    額表，於法即無不合。內政部於八十六年九月二十二日以臺（八十六）內警字第
    八六八二三二一號公告之大陸地區人民在臺灣地區定居數額表類別六：「臺灣地
    區人民之其他直系血親，年齡在十二歲以下者．．．」（八十九年七月一日內政
    部台（八九）內警字第八九八一四六三號公告修正為：「類別六、大陸地區人民
    前婚姻所生子女，為現在婚姻關係存續中之臺灣地區人民收養，且年齡在十二歲
    以下者．．．」），八十九年七月起每月數額（人）為二人。原類別六則修正改
    為類別七，每月數額亦為二人，顯見數額已較未修正前每月增加一倍二人。
２、依此，原告循序應為九十九年二月份配額，屆時已逾十二歲，依規定須不予許可
    ；惟被告為保障原告之權益，除仍准予先行排序外，另於八十七年八月十日以（
    八七）境居芝字第五二八五八號函，告知丙○○：「．．．如九十九年以前配額
    增加或排序在前之申請人．．．註銷時，則可依序提前循序遞補。」足證被告依
    法從優行政，絕無侵害原告權益之延宕情事，亦未逾越母法之授權範圍。原告既
    已年逾十二歲，被告依上揭許可辦法第十三條第一項第八款規定，對其定居申請
    案，為不予許可之處分，並無違誤。
四、綜上所述，原告之陳詞均不可採，被告所為否准原告來臺定居之處分，揆諸首揭
    規定，並無違誤，訴願決定予以維持，亦無不合。原告徒執前詞，訴請撤銷訴願
    決定及原處分，並命被告應核准原告來臺定居，均無理由，應予駁回。
五、本件事證已臻明確，兩造其餘攻擊防禦方法與本件判決結果不生影響，故不逐一
    論述，併此敘明。
據上論結，本件原告之訴為無理由，爰依行政訴訟法第九十八條第三項前段判決如主
文。
中    華    民    國      九十三      年      七      月      十四      日
                              臺 北 高 等 行 政 法 院 第 一 庭
                                    審 判 長 法    官 徐瑞晃
                                             法    官 李得灶
                                             法    官 吳慧娟
右為正本係照原本作成。
如不服本判決，應於送達後二十日內，向本院提出上訴狀並表明上訴理由，如於本判
決宣示後送達前提起上訴者，應於判決送達後二十日內補提上訴理由書（須按他造人
數附繕本）。
中    華    民    國      九十三      年      七      月      十四      日
                                             書 記 官 劉道文
